臺灣高等法院民事判決　　　　　　　　 99年度上易字第487號
上　訴　人　林水龍
訴訟代理人　蔡文玉律師
被上訴人　　黃玉辰
訴訟代理人　鄭錦堂律師
　　　　　　李保祿律師
上列當事人間請求返還土地等事件，上訴人對於中華民國99年4
月15日臺灣台北地方法院99年度訴字第41號第一審判決提起上訴
，本院於100年3月22日言詞辯論終結，判決如下：
    主  文
上訴駁回。
第二審訴訟費用由上訴人負擔。
    事實及理由
壹、程序方面：
一、按訴訟全部或一部之裁判，以他訴訟之法律關係是否成立為
    據者，法院得在他訴訟終結前以裁定停止訴訟程序，民事訴
    訟法第182條第1項定有明文。次按民事訴訟法第182條第1項
    固規定訴訟全部或一部之裁判，以他訴訟之法律關係是否成
    立為據者，法院得命在他訴訟終結以前，中止訴訟程序。但
    為本訴訟先決問題之法律關係是否成立，在本訴訟法院本可
    自為裁判，若因中止訴訟程序當事人將受延滯之不利益時，
    仍以不中止訴訟程序為宜（最高法院30年抗字第105號判例
    意旨參照）。經查：
    (一)本件上訴人係以其已另案向台灣台北地方法院（下稱台北
      地院）起訴請求被上訴人應將坐落台北縣新店市（現為新
      北市新店區○○○段（被上訴人誤載為清潭段）40分小段
      475之2地號土地（下稱系爭土地）移轉登記予伊（台北地
      院99年度訴字第4543號），如該案獲得勝訴判決，伊即為
      系爭土地之所有權人，為免裁判歧異，爰聲請裁定停止本
      件訴訟程序云云，並提出民事起訴狀影本1份為證（見本
      院卷第54頁至第55頁、第65頁、第116頁反面筆錄）。
    (二)依上訴人於另案起訴狀之記載，其係主張系爭土地原所有
      權人即訴外人洪信泰（原名洪暹）與被上訴人之父黃盛橋
      間、黃盛橋與訴外人徐茂良間、徐茂良與被上訴人間，關
      於系爭土地買賣，有通謀虛偽意思表示之情形，故所為之
      移轉登記行為，依法均屬無效。因洪信泰怠於行使權利，
      故依民法第242條規定，代位洪信泰請求被告（即本件被
      上訴人）先將虛偽登記至其名下之系爭土地，回復登記於
      黃盛橋名下，再移轉登記予原告（即上訴人）云云。
    (三)惟依上訴人與洪信泰於民國（下同）93年1月30日簽訂之
      土地買賣合約書記載，其向洪信泰買受之土地為台北縣新
      店市（現為新北市新店區○○○段40分小段475之3地號（
      下稱475之3地號土地），與系爭土地相鄰，並非系爭土地
      ，且洪信泰已辦畢475之3地號土地所有權移轉登記，有上
      訴人提出之土地買賣合約書、475之3土地土地登記第一類
      謄本影本各1份附卷可稽（見本院卷第27頁至第29頁）；
      而被上訴人為系爭土地登記所有權人，亦有其提出之系爭
      土地第二類謄本、土地所有權狀影本各1份存卷可考〈見
      原審98年度審訴字第3435號卷（下稱原審審訴卷）第4頁
      、第5頁〉。故被上訴人是否為系爭土地所有權人乙節，
      本院本可自為裁判；且若裁定停止訴訟程序，被上訴人將
      受延滯訴訟之不利益，是以上訴人聲請裁定停止本件訴訟
      程序，尚難准許，合先敘明。
二、按未於準備程序主張之事項，除有下列情形之一者外，於準
    備程序後行言詞辯論時，不得主張之：(一)法院應依職權調查
    之事項；(二)該事項不甚延滯訴訟者；(三)因不可歸責於當事人
    之事由不能於準備程序提出者；(四)依其他情形顯失公平者。
    民事訴訟法第276條第1項定有明文。經查：
    (一)本件本院係於99年9月3日準備程序終結，嗣並定期於100
      年3月22日行言詞辯論，上訴人於100年3月17日本院言詞
      辯論前，始具狀提出上證9（台北地院99年度訴字第4543
      號準備程序筆錄）、上證10（系爭土地地價第二類謄本）
      、上證12（訴外人徐茂良與黃盛橋96年12月19日之不動產
      買賣契約書）、上證13（國泰世華商業銀行匯出匯款回條
      ）、上證14（土地登記申請書）、上證15（登記為黃盛橋
      名義之系爭土地所有權狀-其上蓋有「註銷」2字）、上證
      16（黃盛橋之調查筆錄及診斷證明書）（均為影本，見本
      院卷第94頁至第101頁、第104頁至第114頁）等證物，主
      張其已代位洪信泰向台北地院提起回復移轉登記之訴訟（
      99年度訴字第4543號），如經判決確定，即可證明被上訴
      人非系爭土地所有權人云云。
    (二)因上訴人提出之上開證物均與其另案向台北地院提起之99
      年度訴字第4543號事件有關，而被上訴人是否為系爭土地
      所有權人，本院可自為裁判乙節，已如前述，故縱准許上
      訴人提出上開證物，亦不甚延滯訴訟，依民事訴訟法第
      276條第1項第2款規定，予以准許，併此敘明。
貳、實體方面：
一、本件被上訴人主張：
    坐落於台北縣新店市（現為新北市新店區○○○段40分小段
    475之2地號土地（即系爭土地），面積共2萬7,831平方公尺
    ，為伊所有，然上訴人未徵得伊之同意及無合法權源下，竟
    占用系爭土地如附圖即台北縣（現為新北市）新店土地複丈
    成果圖所示A部分（墓園：面積917平方公尺）、B部分（建
    物：130平方公尺）、C部分（涼亭：13平方公尺）、D部分
    （空地：525平方公尺）達1,585平方公尺，並於其上興建林
    家墓園（下稱系爭墓園）。伊多次以存證信函催告上訴人無
    權占用系爭土地乙事，並請求出面協商處理，惟上訴人均置
    之不理。爰依民法第767條規定，訴請上訴人將系爭墓園遷
    移，並將無權占用之土地返還予伊；且依民法第179條及土
    地法第110條規定，請求上訴人應按月給付相當於租金之不
    當得利予被上訴人等語。並求為判決：(1)上訴人應將系爭土
    地上如附圖所示A、B、C、D部分，面積1,585平方公尺之墓
    園遷移，並將土地返還被上訴人；(2)上訴人應自起訴狀繕本
    送達之翌日起，至清償日止，按月給付被上訴人新台幣（下
    同）7,608元（見原審審訴卷第66頁，原審判命上訴人應將
    系爭土地上如附圖所示A、B、C、D部分，面積1,585平方公
    尺之系爭墓園遷移，並將該土地返還予被上訴人，且定履行
    期間為6個月；以及上訴人應自98年7月9日起，至返還上開
    占用之土地日止，按月給付被上訴人1,902元，而駁回被上
    訴人其餘之請求。上訴人就其敗訴部分全部聲明不服，提起
    上訴；被上訴人就其敗訴部分未聲明不服而確定）。並答辯
    聲明：上訴駁回（見本院卷84頁書狀、第116頁筆錄）。
二、上訴人則以：
    (一)系爭土地及相鄰同地段475之3地號土地原為洪信泰所有，
      洪信泰因向被上訴人之父黃盛橋借款，雙方於90年1月19
      日簽訂協議書，於第3條約定由洪信泰將系爭土地以信託
      讓與擔保方式登記於黃盛橋名下；並於第4條約定，俟洪
      信泰新公司成立後，黃盛橋應將系爭土地移轉登記為該新
      公司所有，故系爭土地之實際上所有權人應仍為信託人洪
      信泰。詎渠2人嗣竟通謀虛偽意思表示，將系爭土地以買
      賣為由，登記於黃盛橋名下，黃盛橋明知上情，竟又與徐
      茂良、被上訴人等通謀虛偽，接續以「買賣」為由，輾轉
      登記至被上訴人名下。上開人等共同以虛偽意思所為各「
      買賣」之登記行為，依民法第87條第1項、第2項規定，均
      屬無效，應回復原狀。故被上訴人自非系爭土地之真正所
      有權人，無權要求伊拆遷系爭墓園，返還占用之土地。
    (二)因洪信泰、黃盛橋2人於91年11月29日又簽訂協議書，約
      定如洪信泰於95年2月1日未能清償全部借款本息，則其未
      依協議書第4條約定出售予第三人之部分土地得歸由黃盛
      橋所有，惟此為預定流質約定，依修正前之民法第873條
      第2項規定，屬無效之約定。況縱依該協議書第2條、第4
      條約定，黃盛橋頂多僅得就未出售第三人部分取得所有權
      ，就洪信泰已出售第三人（即出售予伊之500坪土地）部
      分，不但無從取得所有權，並負有協同辦理分割移轉予伊
      之義務。因洪信泰怠於行使權利，伊已另案代位洪信泰提
      起回復移轉登記訴訟，請求被上訴人將土地返還洪信泰，
      再移轉登記予伊，上開事件如經勝訴判決確定，伊即為系
      爭土地所有權人。
    (三)伊係向實際所有人洪信泰購得系爭土地，並經其交付及監
      工下始興建林氏墓園（即系爭墓園），並非無權占有。被
      上訴人為黃盛橋之子，明知黃盛橋與洪信泰前開之約定，
      惟不但拒不配合履行，且於伊提議願意另將相鄰之同小段
      475之3地號土地共2149.14平方公尺（約650坪）與伊使用
      到系爭土地之面積約1,585平方公尺（約479坪）交換登記
      ，並另補貼其150萬元之建議，對被上訴人而言，不但毫
      無損失，且至為優渥，亦可避免因拆除系爭墓園損而及經
      濟價值，能解決所有紛爭，但被上訴人仍執意拆除系爭墓
      園，其行使權利顯係以損害上訴人為主要目的，屬權利之
      濫用，為民法第148條第1項規定所不許，故應駁回被上訴
      人之請求。
    (四)矧系爭土地與475之3地號土地，均自同一筆475地號土地
      分割而來之相鄰地，縱認伊興建之系爭墓園誤占用到相鄰
      之系爭土地，且非僅一部分越界，惟拆除系爭墓園實屬對
      社會經濟及上訴人造成莫大損害，基於公益及當事人利益
      之考量，應得類推適用民法第796條之1、796條之2之規定
      ，而為准予免為移去系爭墓園之裁判。上訴人係善意占有
      系爭土地，依民法第952條規定，自無不當得利；且上訴
      人就系爭土地之聯絡道路鋪平整路，便利所有人通行、利
      用，該改良增值之結果亦使被上訴人受益，基於損益相抵
      ，被上訴人亦無另向上訴人求償所受損害之理等語。並上
      訴聲明：(1)原判決不利於上訴人部分廢棄；(2)前開廢棄部
      分，被上訴人在第一審之訴及假執行之聲請均駁回（見本
      院卷第89頁書狀、第116頁筆錄）。
三、兩造不爭執事項（見本院卷第43頁反面筆錄，文字略有變動
    ）：
    (一)坐落於台北縣新店市（現為新北市新店區○○○段40分小
      段475-2地號土地（即系爭土地）及相鄰同地段475-3、47
      5-6地號土地，原為訴外人洪信泰所有，洪信泰於91年1月
      19日與被上訴人之父黃盛橋簽訂協議書，約定將其所有之
      系爭土地移轉登記予黃盛橋，作為其對黃盛橋借款之信託
      讓與擔保；並依上開協議書第4條約定，俟洪信泰新公司
      成立後，黃盛橋應將系爭土地移轉登記為新公司所有，並
      以系爭土地為抵押物，為黃盛橋設定本金最高限額5,000
      萬元抵押權登記。嗣洪信泰與黃盛橋又於91年11月29日因
      清償債務另簽訂協議書，黃盛橋並依協議書之約定，而取
      得系爭土地之所有權。
    (二)上訴人於93年2月2日與訴外人寶琦土木包工業簽訂工程合
      約書，約定475之3地號之土地上，興建500坪之林家墓園
      （即系爭墓園）。洪信泰嗣後將上開土地之應有部分權利
      範圍1萬分之2,150移轉登記予上訴人及其指定之訴外人林
      士雅所有（於93年2月23日移轉10,000分之1,654登記為上
      訴人名義；於96年1月2日移轉10,000分之496登記為訴外
      人林士雅名義，合計共為10,000分之2,150）。
    (三)被上訴人於98年4月9日，登記原因為買賣，取得系爭土地
      之所有權，現系爭土地之土地登記謄本上之所有權人登記
      名義人為被上訴人。
    (四)被上訴人曾於98年5月15日及同年6月1日以存證信函催告
      上訴人，請就系爭土地遭侵占乙事進行協商，並經上訴人
      收受在案，有存證信函2份為證。
四、本件經依民事訴訟法第463條準用同法第270條之1第1項第3
    款規定，整理並協議簡化爭點後，兩造同意就本院99年7月
    16日準備程序中，兩造協議簡化之爭點為辯論範圍（見本院
    卷第43頁反面筆錄）。茲就兩造之爭執點及本院之判斷，分
    述如下：
    (一)被上訴人是否得以上訴人無權占有使用系爭土地為由，而
      訴請上訴人將系爭墓園遷移，並將該占用土地返還予被上
      訴人？
      1.被上訴人是否為系爭475之2地號土地之所有權人？
        (1)按不動產物權經登記者，推定登記權利人適法有此權
          利，民法第759條之1第1項定有明文。本件被上訴人
          於98年4月9日，以買賣原因而取得系爭土地之所有權
          ，且土地登記謄本上登記之所有權人為被上訴人之事
          實，為兩造所不爭執（見兩造不爭執事項(三)），並有
          被上訴人提出之土地登記第二類謄本及土地所有權狀
          影本各1份附卷可參（見原審審訴卷第4頁、第5頁）
          。故被上訴人既經登記為系爭土地之所有權人，揆諸
          前開說明，即推定其適法有系爭土地之所有權。
        (2)本件上訴人於93年1月30日向洪信泰所購買之土地，
          係與系爭土地相鄰之同地段475之3地號土地500坪，
          並非系爭土地，有上訴人提出之土地買賣合約書影本
          1份在卷可憑（見本院卷第27頁至第28頁）；而上訴
          人於系爭土地上興建系爭墓園工程時，於與寶琦土木
          包工業簽訂之工程合約書上，記載之地號亦為475之3
          地號，並由洪信泰擔任見證人，有上訴人提出之工程
          合約書影本1份附卷可稽（見原審審訴卷第36頁至第
          39頁）；且洪信泰於台北地院99年度訴字第4543號事
          件審理時，亦到庭證述：「因為我認為我賣給原告（
          即上訴人）的是475之3，所以我就過475之3的產權給
          原告…，」等語，有上訴人提出台北地院上開事件之
          100年3月9日言詞辯論筆錄影本1份附卷可憑（見本院
          卷第100頁）。
        (3)綜此，足認上訴人向洪信泰所購買之土地為475之3地
          號土地，並非系爭土地，至為明確。至上訴人抗辯因
          洪信泰誤認其所要出售之土地係位在475之3地號上，
          始於買賣契約書上誤載土地地號為475之3云云。經查
          ：
          因上訴人與洪信泰於上開土地買賣合約已明文約定
            買賣之標的物為475之3地號土地，且基於債權之相
            對性及物權優先於債權之原則，上訴人雖與洪信泰
            簽立上開之土地買賣合約書，惟僅取得請求洪信泰
            移轉475之3地號土地所有權之債權，尚不能據此對
            抗被上訴人就系爭475之2地號土地之所有權。
          又上訴人與洪信泰簽訂之上開之土地買賣合約書，
            縱有買賣標的物主觀與客觀上認知不一致，發生錯
            誤之情形，亦僅存在於上訴人與洪信泰之間；且上
            訴人並未舉證證明已將錯誤之意思表示撤銷，故其
            與洪信泰間訂立之上開土地買賣合約仍有效存在，
            故上訴人自不得執其與洪信泰間所簽訂與系爭土地
            無關之土地買賣合約書，抗辯被上訴人非系爭土地
            之所有權人，以及其得代位洪信泰主張權利云云。
          從而，上訴人以其與洪信泰簽訂上開之土地買賣合
            約書之買賣關係，抗辯被上訴人並非系爭土地所有
            權人；及因洪信泰怠於行使權利，其得代位洪信泰
            行使權利等節，均非可採。至上訴人有關洪信泰與
            黃盛橋於91年11月29日簽訂協議書內之約定，是否
            屬預立之流質約定，應屬無效；黃盛橋、徐茂良與
            被上訴人間，關於系爭土地買賣，是否共同以通謀
            虛偽意思表示，所為買賣之移轉登記行為，應屬無
            效等抗辯，均與本件無涉，本院無庸加以論斷，亦
            無停止本件訴訟程序之必要，併此敘明。
      2.上訴人是否有權使用系爭土地？
        (1)上訴人抗辯被上訴人係權利濫用部分：
          按權利之行使，不得違反公共利益，或以損害他人
            為主要目的，民法第148條第1項定有明文；次按民
            法第148條係規定行使權利，不得以損害他人為主
            要目的，若當事人行使權利，雖足使他人喪失利益
            ，而茍非以損害他人為主要目的，即不在該條所定
            範圍之內（最高法院45年台上字第105號判例要旨
            參照）。
          查，上訴人對於系爭墓園全部位於系爭土地上之事
            實，並不爭執（見本院卷第43頁反面筆錄），並有
            系爭墓園照片11幀，以及原審到場履勘，並囑託台
            北縣（現為新北市）新店地政事務所製作之土地複
            丈成果圖1份在卷可稽（見原審審訴卷第6頁、第57
            頁至第60頁、第68頁）；而系爭土地之地目登記為
            林，使用分區為山坡地保育區，亦有上訴人提出之
            系爭土地登記第二類謄本影本1份存卷可按（見原
            審審訴卷第4頁）。
          從而，被上訴人訴請上訴人拆除系爭墓園，其目的
            係在回復其於系爭土地上所有權之完整性；且因系
            爭土地之地目為林，依其使用分區所示，亦不得作
            為墓地使用，故被上訴人訴請上訴人拆除系爭墓園
            ，可使系爭土地與其地目、使用分區相符，雖足使
            上訴人喪失利益，惟尚難認係以損害上訴人為主要
            目的，亦難謂國家社會將遭受損失。是以上訴人抗
            辯被上訴人本件請求係屬權利濫用云云，即非可採
            。
        (2)上訴人抗辯得類推適用民法第796條之1、796之2規定
          部分：
          按土地所有人建築房屋逾越地界，鄰地所有人請求
            移去或變更時，法院得斟酌公共利益及當事人利益
            ，免為全部或一部之移去或變更。但土地所有人故
            意逾越地界者，不適用之。前條第1項但書及第2項
            規定，於前項情形準用之，民法第796條之1定有明
            文；另按民法第796條之2亦明文規定：前2條規定
            ，於具有與房屋價值相當之其他建築物準用之。
          因系爭墓園即附圖編號A、B、C、D等建物，均坐落
            於系爭土地上，並無部分坐落於鄰近之475之3地號
            土地、部分坐落於系爭土地上之情形，已如前述，
            故本件屬上訴人於他人之土地上建築墓園，即與民
            法第796條規定越界建築之情形不同；且因本件被
            上訴人訴請上訴人拆除系爭墓園，其目的係在回復
            其於系爭土地上所有權之完整性，使系爭土地與其
            地目、使用分區相符，故上訴人抗辯本件得類推適
            用民法第796條之1、796條之2之立法意旨云云，亦
            非可採。
      3.按所有人對於無權占有或侵奪其所有物者，得請求返還
        之；對於妨害其所有權者，得請求除去之，民法第767
        條前、中段分別定有明文。綜上，本件被上訴人為系爭
        土地所有權人，而上訴人建造之系爭墓園係無權占用系
        爭土地；且上訴人無其他得合法占用系爭土地之權源，
        故被上訴人依上開規定，訴請上訴人將系爭墓園拆除，
        將占用之土地返還，為有理由。
    (二)如上訴人確無權占有系爭土地，被上訴人得請求相當租金
      之不當得利金額若干？
      1.按無法律上之原因而受利益，致他人受損害者，應返還
        其利益；不當得利之受領人，依其利益之性質或其他情
        形不能返還者，應償還其價額，民法第179條前段、第
        181條但書分別定有明文。次按無權占用他人之土地，
        可能獲得相當於租金之利益為社會通常之觀念，而土地
        所有人因此受有相當於租金之損害，自得依民法第179
        條前段之規定，請求相當於租金之不當得利（最高法院
        61年台上字第1695號判例意旨參照）。
      2.本件上訴人之系爭墓園有如附圖A、B、C、D部分無權占
        用被上訴人所有之系爭土地乙節，已如前述。從而，上
        訴人因受有使用、收益系爭土地之利益而無法律上之原
        因，自屬不當得利，因其所受利益之性質不能返還原形
        ，自應返還價額，即相當於租金之數額。揆諸前揭說明
        ，被上訴人訴請上訴人自起訴狀繕本即98年7月9日起，
        至返還上開土地之日止，按月給付相當於租金之不當得
        利，應屬有據。至上訴人抗辯其係善意占有系爭土地，
        依民法第952條規定，無不當得利；以及其就系爭土地
        之聯絡道路鋪平整路，便利所有人通行、利用，該改良
        增值之結果亦使被上訴人受益，基於損益相抵，被上訴
        人亦無另向其求償所受損害之理云云。經查：
        (1)按占有人於占有物上行使之權利，推定其適法有此權
          利；善意占有人於推定其為適法所有之權利範圍內，
          得為占有物之使用、收益，民法第943條、第952條固
          分別定有明文。惟無合法法律關係之無權占有者，僅
          得對於物之所有人以外之「第三人」主張受占有之保
          護，尚不得對物之所有權人主張之。本件被上訴人為
          系爭土地所有權人乙節，已如前述；而上訴人經被上
          訴人以起訴狀繕本通知無權占有系爭土地後，即難再
          認其係善意占有人；且被上訴人僅請求上訴人給付自
          起訴狀繕本送達之翌日（即98年7月9日）起，至返還
          上開土地之日止，相當於租金之不當得利，自屬有據
          ，故上訴人抗辯其係善意占有系爭土地，依民法第95
          2條規定，無不當得利云云，即非可採。
        (2)又上訴人縱有於系爭土地上鋪設部分道路，惟依上訴
          人提出之照片11幀所示（見原審審訴卷第6頁、第68
          頁），上開部分主要係供系爭墓園對外聯絡與通行使
          用，被上訴人實無法受益。故上訴人抗辯其就系爭土
          地之聯絡道路鋪平整路，便利所有人通行、利用，該
          改良增值之結果亦使被上訴人受益，基於損益相抵，
          被上訴人亦無另向其求償所受損害之理云云，亦非可
          採。
      3.被上訴人得請求之金額為何？
        (1)按租用基地建築房屋，其租金以不超過土地申報總價
          額年息百分之10為限，土地法第105條、第97條規定
          甚明。又所謂土地之總價額，土地法施行法第25條規
          定，依法定地價；而法定地價，依土地法第148條規
          定，係為土地所有人依該法規定所申報之地價。基地
          租金之數額，除以基地申報地價為基礎外，尚須斟酌
          基地之位置，工商業繁榮之程度，承租人利用基地之
          經濟價值及所受利益等項，並與鄰地租金相比較，以
          為決定（最高法院68年台上字第3071號判例參照）。
        (2)經查：
          系爭土地坐落於新店市○○段40分小段，地目為林
            地，使用分區為山坡保育區，而上訴人占用系爭土
            地係興建祖墳，有複丈成果圖1份及照片11幀附卷
            可佐（見原審審訴卷第6頁、第60頁、第68頁）；
            又系爭土地距離山下竹林路約15分鐘車程，路上人
            煙稀少，多為樹林，沒有其他住家，另有其他墓園
            建設等情，業經原審到場勘驗明確，製有勘驗筆錄
            1份附卷可參（見原審審訴卷第57頁）。
          本院斟酌土地坐落之位置、附近繁榮程度等情，認
            土地租金應以土地申報總地價年息百分之2計算為
            宜。又被上訴人係於98年4月9日以買賣為原因，登
            記取得系爭土地所有權，而系爭土地於98年4月之
            移轉現值或原規定地價為每平方公尺720元，有上
            訴人提出之土地登記第二類謄本在卷可憑（見原審
            審訴卷第4頁）；又系爭墓園無權占有系爭土地如
            附圖所示A、B、C、D部分之面積共計為1,585平方
            公尺，故被上訴人請求上訴人自98年7月9日起，至
            返還土地之日止，按月給付1,902元（計算式為：
            720元×1,585平方公尺×2％÷12月=1,902元），
            為有理由。
五、綜上所述，被上訴人依民法第767條所有物返還請求權及第
    179條不當得利之法律關係，請求上訴人將坐落台北縣新店
    市（現為新北市新店區○○○段40分小段475之2地號土地上
    ，如附圖所示A部分（墓園：面積917平方公尺）、B部分（
    建物：130平方公尺）、C部分（涼亭：13平方公尺）、D部
    分（空地：525平方公尺）之地上物拆除，將上開土地返還
    被上訴人；及被上訴人應自98年7月9日起（見原審審訴卷第
    46頁反面筆錄），至返還上開占用之土地日止，按月給付被
    上訴人1,902元部分，自屬正當，應予准許。從而原審就上
    開應予准許部分，所為上訴人敗訴之判決，並就上訴人應將
    系爭墓園拆遷，將該土地返還被上訴人部分，定履行期間6
    個月，並無不合。上訴論旨指摘原判決此部分不當，求予廢
    棄改判，為無理由，應駁回其上訴。
六、兩造其餘之攻擊或防禦方法及所用之證據，經斟酌後，認為
    均不足以影響判決之結果，爰不逐一論列。至上訴人聲請訊
    問證人洪信泰、徐茂良乙節（見本院卷第50頁）。因證人洪
    信泰於原審審理時已到庭作證（見原審審訴卷第14頁）；另
    因本件事證已臻明確，亦無再訊問證人洪信泰、徐茂良之必
    要，附此敘明。
七、據上論結，本件上訴為無理由，依民事訴訟法第449條第1項
    、第78條，判決如主文。
中    華    民    國   100    年    4     月    12    日
                  民事第十六庭
                        審判長法  官  王聖惠
                              法  官  呂淑玲
                              法  官  邱瑞祥
正本係照原本作成。
不得上訴。
中    華    民    國   100    年    4     月    12    日
                              書記官  明祖星